【裁判字號】    96,勞上易,27
【裁判日期】    970130
【裁判案由】    給付資遣費等
【裁判全文】
臺灣高等法院臺中分院民事判決        96年度勞上易字第27號
上  訴  人    長隆玻璃工業股份有限公司
法定代理人    甲○○
訴訟代理人    陳浩華律師
              林宜慶律師
被 上訴 人    乙○○
              丙○○
共      同
訴訟代理人    陳盈壽律師
複  代理人    丁○○
上列當事人間請求給付資遣費事件，上訴人對於中華民國96年8
月16日台灣台中地方法院95年度勞訴字第56號判決提起上訴，本
院於97年1月16日言詞辯論終結，判決如下：
    主  文
上訴駁回。
第二審訴訟費用由上訴人負擔。
    事  實  及  理  由
一、被上訴人起訴主張：
  (一)被上訴人丙○○自84年8月14日、被上訴人乙○○自89年11
    月13日起受僱於上訴人公司，擔任現場作業員工作，兩造並
    約定被上訴人丙○○底薪為2萬元、加給6,300元、全勤1,50
    0元、交通津貼500元，合計月薪28,300元，被上訴人乙○○
    底薪為18,000元、加給3,000元、全勤1,500元、交通津貼50
    0元、特別津貼5,000元，合計月薪28,000元，被上訴人丙○
    ○、乙○○每月平均工資各為新臺幣28,140元、27,840元，
    每日平均工資分別為938、928元，時薪分別為117、116元。
    詎上訴人公司僱用被上訴人二人後，上訴人公司要求員工每
    月除第四個星期六外，其餘每週六均需全日上班，每日上班
    時間為上午8時至12時，下午13時至17時，計8小時，全月（
    以四週計）工時約為184小時，顯已逾勞動基準法每月（以
    四週計）總工時168小時，且勞動基準法所定之例、休假日
    均需上班，未加倍發給工資，縱有休假亦不支薪，上訴人公
    司違反勞動基準法第1條第1、2項、第30條、第39條、第24
    條規定之最低勞動條件。被上訴人二人前揭薪資依勞工保險
    投保薪資分級表，應投保第14級，月投保薪資28,800元，惟
    上訴人公司替被上訴人丙○○投保勞保月投保薪資卻僅22,8
    00元，被上訴人乙○○月投保薪資為24,000元，顯違相關法
    律規定。又查被上訴人丙○○每月薪資為28,300元，被上訴
    人乙○○每月薪資為28,000元，依勞工退休金月提繳工資分
    級表為第4組第24級，月提繳工資為28,800元，依按勞工退
    休金提撥比率金6%計算，雇主即上訴人公司每月應替被上訴
    人二人分別提繳1,728元，惟上訴人公司卻只替被上訴人丙
    ○○提繳1,368元，被上訴人乙○○提繳1,440元，違反勞工
    退休金條例規定甚明。上訴人公司違反勞動基準法、勞工保
    險條例、勞工退休金條例之規定情事，且於例、休假日要求
    勞工上班未依法加倍給付工資，致被上訴人二人權益受損，
    被上訴人二人自得依勞動基準法第14條第1項第5款前段、第
    6款規定，終止兩造間勞動契約，且被上訴人二人亦已寄發
    存證信函通知上訴人，是兩造間勞動契約業經合法終止。此
    外，並曾聲請台中縣勞工局協調，惟並未有結論，爰提起本
    件訴訟，求為判命上訴人給付被上訴人丙○○資遣費新台幣
    （以下同）290,075元、例假日及休假日工作應加倍發給工
    資81日工資75,978元、延長工作時間回溯5年83,940元，共
    計449,993元；給付被上訴人乙○○資遣費14萬元、例假日
    及休假日工作，應加倍發給工資81日75,168元、延長工作時
    間回溯5年83,520元，共計298,688元暨均其法定遲延利息之
    判決。原審判決命上訴人應分別給付被上訴人丙○○新台幣
    44萬7881元、被上訴人乙○○新台幣29萬6368元及均自民國
    九十五年五月四日起至清償日止按年息百分之五計算之利息
    。被上訴人其餘之訴駁回。上訴人就敗訴部份提起上訴，被
    上訴人答辯聲明：上訴駁回。
二、被上訴人則以：
  (一)被上訴人主張終止勞動契約之事由，已逾勞動基準法第14條
    第2項之30日除斥期間：
  1.按勞工依勞動基準法第14條第2項規定，勞工終止契約應於
    「知悉」情形之日起，三十日內為之，所謂「知悉」，係指
    知悉雇主違反勞工法令之行為情形，並非如被上訴人主張「
    至台中縣政府勞工局諮詢勞工相關法令時」，以知悉法令為
    起算除斥期間。經查被上訴人等每月皆領取薪資明細條，該
    薪資明細條內即記載由上訴人公司負責扣、收繳之被上訴人
    應負擔勞工保險保險費部分，衡情應無不知投保薪資等級。
  2.另觀諸被上訴人等人於95年02月16日向臺中縣政府提出之勞
    資爭議請求協調解決申請書，內提「2006年元月11日於會議
    上」、「農曆年休假... 不支付當日薪資」、「勞退新制提
    撥」、「無視於行政院勞委會94年2月22日勞動4字第094000
    8153號函之美意」及「依勞動基準法第14條第1款與第5款及
    第6款所明定條文」等用字遣詞，渠等如此精通與關心勞工
    法規，辯稱不知勞工保險條例第15條之規定，勞工即被保險
    人應負擔百分之二十之保險費，而得推知投保薪資等級或是
    金額以多報少情事之存在，實難想像。
  (二)上訴人有徵得被上訴人等同意於例假日、休假日工作及延長
    工時：查上訴人公司為因應勞動基準法91年12月25日修正對
    於每週工作時數之規定，及配合全體玻璃產業特性，遂依據
    公會討論事項與全體勞工召開會議，協商是否重新議訂薪資
    及工時。最後全體勞工決議同意依公會所訂休假辦法公告實
    施。嗣又逢勞工退休金條例公布並訂於94年07月01日施行，
    勞工得選擇適用勞動基準法（即俗稱舊制）或勞工退休金條
    例（即俗稱新制）之退休金制度，對於勞工書面選擇適用勞
    工退休金條例者，上訴人公司須依按月負擔提繳不低於勞工
    每月工資百分之六之勞工退休金，將造成上訴人公司工資費
    用支出之重大負擔，遂再與全體勞工協商是否按勞動基準法
    之工作時數、例假、休假及特別休假等規定，再重新新議訂
    薪資及工時，惟全體勞工主動推出協商代表，表示「悉依公
    司（即上訴人公司）原有休假辦法處理」，皆不願對於已沿
    用已久之休假規定，有所變更。歷經勞動基準法及勞工退休
    金條例等法令變革，當時被上訴人等無不參與其中，上訴人
    公司亦從其勞工眾意，達成一致協議，故上訴人已徵得被上
    訴人同意於例假日、休假日及延長工時。
  (三)被上訴人不得再請求於例假日及休假日工作之加倍工資及延
    長工時之工資：
  1.按勞動基準法第21條「工資由勞雇雙方議定之。但不得低於
    基本工資」之規定，即不得低於每月15,840元，每日528元
    ，每小時66元。查上訴人公司為因應91年12月25日勞動基準
    法修正縮短法定正常工作時間，召開協商會議是否重新議訂
    薪資及工時，最後上訴人公司與當時公司內勞工達成共識，
    同意在不降薪資原則下，依公會所訂休假辦法公告實施休假
    。換言之，被上訴人乙○○月領工資28,000元及被上訴人丙
    ○○月領工資28,300元，即包含勞基法第24條延長工作時間
    及同法第39條假日工作等工資加倍發給部分，其例假、休假
    之工資既業已包括於被上訴人等之月領工資，「休假不支薪
    」係重申勞動基準法第39條假日休息工資已包括月領工資內
    ，不再另外加給。又倘將被上訴人等之月領工資，依實際工
    作時間184小時計算，被上訴人乙○○與丙○○時薪各為每
    小時152元及每小時153元，亦未低於基本工資加計延時工資
    及例休假日之工資總額，並不違反勞動基準法之規定，勞雇
    雙方自應受其拘束。故被上訴人主張上訴人公司違反勞動基
    準法第24條及同法第30條之規定，誠屬不實。
  2.被上訴人除主張例假日、休假日加倍工資外，而又另主張延
    長工作時間應再給付工資，則此部分被上訴人等既以例假工
    資請求加倍發給工資，復再請求延長工作時間工資，恐有重
    複請求之嫌。
  (四)關於被上訴人等請求資遣費部分：
    被上訴人等依勞動基準法第14條第1項第6款終止勞動契約，
    已逾30日之除斥期間，故被上訴人等請求給付資遣費，尚屬
    無據。退言之，若認被上訴人等主張終止勞動契約為有理由
    ，則上訴人同意給付被上訴人丙○○、乙○○之資遣費分別
    為290,075元、14萬元。為此上訴聲明：1.原審不利於上訴
    人部份廢棄。2.被上訴人第一審之訴駁回。3.第一、二審訴
    訟費用由被上訴人負擔。4.如受不利判決，上訴人願供擔保
    ，請准免為假執行。
三、兩造不爭執事項：
  (一)被上訴人丙○○與被上訴人乙○○分別自84年8月14日及89
    年11月13日起受僱於上訴人公司，擔任現場作業員工作，每
    月平均工資各為新臺幣28,140元、27,840元，每日平均工資
    分別為938元、928元，時薪分別為117元、116元。
  (二)上訴人公司所有員工每月除第四個星期六外，其餘每週六均
    需上班。
  (三)上訴人替被上訴人丙○○、乙○○投保勞工保險之月投保薪
    資各為22,800元、24,000元。
  (四)被上訴人丙○○與被上訴人乙○○選擇適用勞工退休金條例
    ，上訴人公司提繳其勞工退休金各為新臺幣1,368元及新臺
    幣1,440元。
  (五)兩造曾於95年3月14日於台中縣勞資關係協會協調室召開協
    調會議。
  (六)被上訴人於95年3月16日向上訴人寄發終止勞動契約存證信
    函，上訴人於同年月17日收受。
  (七)被上訴人提出之選舉休假公告、元旦休假公告為上訴人公司
    之公告內容不爭執。
  (八)被上訴人主張終止勞動契約若有理由，則兩造同意上訴人應
    給付上訴人丙○○、乙○○之資遣費分別為29萬75元、14萬
    元。
  (九)對被上訴人主張回溯5年之例假日、休假日工作日數分別為
    36日、45日，共計81日，上訴人不爭執。
四、本院得心證理由：
    兩造爭執事項為：(一)上訴人投保被上訴人之勞工保險，是否
    有投保不實，而有以多報少之情？(二)被上訴人終止勞動契約
    ，是否逾勞動基準法第14條第2項之30日除斥期間？(三)被上
    訴人得否請求例假日、休假日工作之加倍工資及延長工時之
    工資？上開爭點本院得心證理由如下：
  (一)上訴人投保被上訴人之勞工保險，是否有投保不實，而有以
    多報少之情？
    按投保單位應依勞工保險條例第11條之規定為勞工辦理勞工
    保險手續，而勞工保險所謂之月投保薪資，係指由投保單位
    按被保險人之月薪資總額，依投保薪資分級表之規定向保險
    人申報之薪資；投保單位不依前揭規定辦理保險手續者，按
    自僱用之日起，至參加保險之日止應負擔之保險費金額，處
    以二倍罰鍰，勞工因此所受之損失，並應由投保單位依本條
    例規定之給付標準賠償之，勞工保險條例第11條、第14條第
    1項、第72條第1項定有明文。又按雇主每月負擔之勞工退休
    金提繳率，不得低於勞工每月工資百分之六，勞工退休金條
    例第14條第1項亦定有明文。經查：被上訴人丙○○、乙○
    ○每月平均工資各為新臺幣28,140元、27,840元，依勞工保
    險投保薪資分級表，應投保第14級，月投保薪資28,800元，
    惟上訴人公司替被上訴人丙○○投保勞保月投保薪資卻僅
    22,800元，被上訴人乙○○月投保薪資為24,000元，顯違前
    揭法律規定；又被上訴人前揭薪資依勞工退休金月提繳工資
    分級表為第4組第24級，月提繳工資為28,800元，依此最低
    提繳率6%計算，上訴人每月應為被上訴人二人分別提繳1,72
    8元，惟上訴人公司卻只替被上訴人丙○○提繳1,368元，被
    上訴人乙○○提繳1,440元，故上訴人違反前揭勞工退休金
    條例規定亦甚明確。
  (二)被上訴人終止勞動契約，是否逾勞動基準法第14條第2項之
    30日除斥期間？
  1.上訴人抗辯稱：勞基法第14條第2項所謂「知悉」，係指知
    悉雇主違反勞工法令之行為情形，並非被上訴人至台中縣政
    府勞工局諮詢勞工相關法令時，而被上訴人二人每月皆會領
    取薪資明細條，而薪資明細條記載明勞工保險保險費部份，
    是被上訴人於收受薪資明細條時，即得已知悉投保勞保費用
    金額，是應知悉投保薪資等級等等。按凡雇主於訂立勞動契
    約時為虛偽之意思表示，使勞工誤信而有受損害之虞者，或
    雇主違反勞動契約或勞工法令，致有損害勞工權益之虞者，
    勞工得不經預告終止契約。而依勞動基準法第14條第1款、
    第6款規定終止契約者，應自知悉其情形之日起，三十日內
    為之，勞動基準法第14條第2項定有明文。所謂知悉，應已
    知悉雇主違反勞工法令之事實為準，並不以勞工是否知悉該
    事實是否有違反勞工法令為必要。查：上訴人未依勞工保險
    條例、勞工退休金條例規定，為被上訴人辦理勞工保險、提
    繳退休金，而被上訴人丙○○、乙○○分別於95年3月2日、
    95年3月13日向勞工保險局申請勞保投保資料及新制勞退金
    提撥資料後，始發現上訴人公司有以多報少情況，於95年3
    月14日協調會表示以「勞保投保及勞退提撥不足」為由，終
    止兩造勞動契約，其後並於95年3月16日發函終止勞動契約
    等情，業有被上訴人提出之勞工保險被保險人投保資料表、
    台中縣勞資關係協會處理勞資爭議協調會會議紀錄影本各1
    份原審卷附足憑。而查上開投保資料表列印日期分別為95年
    3月2日及95年3月13日（原審卷第22、23頁），而揆諸勞工
    於每月領取薪資時縱然可得知扣繳之勞工保險費金額，然勞
    工於發生勞資爭議前，對於勞工法令未必知悉了解，衡諸此
    經驗法則，自不得以勞工已知悉每月扣繳之勞工保險費用，
    逕予推論勞工已知悉雇主有短報勞工保險勞工月投保薪資之
    事實，此外上訴人亦未主張其他事實足讓本院獲得被上訴人
    二人於前揭時點之前即已知悉上訴人前揭違反勞工法令事實
    之心證，故被上訴人主張上訴人違反前揭勞工法令，渠等於
    知悉上訴人違反法令之30日內終止勞動契約等情，即有理由
    ，應予准許，上訴人之抗辯並非可採信。
  2.上訴人另抗辯被上訴人於95年2月16日向台中縣政府提出之
    勞資爭議請求協調解決申訴書中提及「2006年元月11日於會
    議上」、「農曆年休假... 不支付當日薪資」、「勞退新制
    提撥」、「無視於行政院勞委會94年2月22日勞動4字第0940
    008153號函之美意」及「依勞動基準法第14條第1款與第5款
    及第6款所明定條文」等用字遣詞，被上訴人如此精通與關
    心勞工法規，渠辯稱不知勞工保險條例第15條之規定，勞工
    即被保險人應負擔百分之二十之保險費，而得推知投保薪資
    等級或是金額以多報少情事之存在，實難想像云云。惟查，
    前揭申訴書係於兩造間發生勞資爭議後所提出，從申訴書文
    字內容，並無法直接推認被上訴人早已知悉上訴人有前揭違
    反勞工法令之行為，況申訴書內容亦可能被上訴人向專人諮
    詢後所撰寫之文字，不足推論被上訴人對勞工法令是否知悉
    嫻熟，故上訴人以前揭申訴書抗辯被上訴人知悉前揭終止事
    由已逾30日云云，不足採信。
  3.證人許寶玲於本院到庭證稱：「（問：丙○○、乙○○的薪
    資是何人談的？）乙○○是廖經理，丙○○我沒有印象。（
    問：薪資如何發放給乙○○、丙○○？）轉帳到銀行戶頭，
    會發給他們薪資明細。薪資數額是老闆就是公司經理級決定
    的。我的資料明細有底薪、加給、伙食、特別獎金例如全勤
    獎金或交通費、勞保、健保。勞健保扣數額，不管哪位經理
    都是以底薪加保，轉帳數額比底薪高，所有員工都是這樣，
    領到薪資若有問題，會來辦公室問。有一次，勞保局有通知
    乙○○，有幫他調整，他會問為何與上次不一樣，我說看到
    薪資條有問題隨時可以來問。（問：他們有無來反應過？）
    他們是舊員工，老闆有調過底薪，後來勞保局通知我們，我
    們有表給他看，有調整的我就跟著調整」（本院卷第54頁）
    。惟證人所述僅能證述被上訴人知悉投保是以底薪投保，而
    實際數額為何，無法證明被上訴人二人知悉。是上訴人抗辯
    並非可採。
  4.按勞工依勞動基準法第14條規定不經預告終止勞動契約時，
    雇主應準用同法第17條規定發給勞工資遣費，勞動基準法第
    14條第3項定有明文。本件被上訴人二人依勞動基準法第14
    條第1項第6款以上訴人違反勞工法令終止勞動契約既有理由
    ，且上訴人對於被上訴人如能終止勞動契約所應給付被上訴
    人丙○○、乙○○之資遣費分別為290,075元、14萬元，亦
    不爭執，故被上訴人請求上訴人依勞動基準法第17條規定給
    付被上訴人二人前揭資遣費，即有理由，應予准許。
  (三)被上訴人得否請求例假日、休假日工作之加倍工資及延長工
    時之工資？
    1.上訴人抗辯陳稱：為因應91年12月25日勞動基準法修正縮
      短法定正常工作時間，召開協商會議是否重新議訂薪資及
      工時，最後上訴人公司員工達成共識，同意在不降薪資原
      則下，依公會所訂休假辦法公告實施休假，故被上訴人乙
      ○○月薪2萬8000元及被上訴人丙○○月薪2萬8300元，已
      包含因例假日、休假日工作之加倍給付，而公告休假規則
      之「休假不支薪」僅係重申勞基法第39條休假日工資已包
      含於月薪內而不另外給予等等。
    2.按勞工每七日中至少應有一日之休息，作為例假。又紀念
      日、勞動節日及其他由中央主管機關規定應放假之日，均
      應休假。而第三十六條所定之例假、第三十七條所定之休
      假及第三十八條所定之特別休假，工資應由雇主照給。雇
      主經徵得勞工同意於休假日工作者，工資應加倍發給。因
      季節性關係有趕工必要，經勞工或工會同意照常工作者，
      亦同，勞動基準法第36條、第37條、第39條定有明文。經
      查：據上訴人台中縣玻璃商業同業公會決議函示：休假
      辦法：(1)每星期日一律休假。(2)每月第四個星期六休假。
      (3)大年節（農曆春節、清明節、勞動節、端午節、中秋節
       ）均放假，元旦與農曆春節彈性調整。(4)遇有選舉、不
      可抗拒之天災及被迫性之休假（如颱風、停電--等）均休
      假，但不支薪、不扣全勤，有原審卷附可稽（原審第94、
      158-162、164頁），另據證人許寶玲於本院到庭證稱該休
      假規則並經上訴人張貼於公司內部告知全體員工（本院卷
      第55頁），故該休假規則已生效且被上訴人已知悉，被上
      訴人既於離職前未向上訴人聲明異議，故上訴人已徵得被
      上訴人之同意於休假日、例假日工作。而被上訴人丙○
      ○每月平均薪資為新台幣2萬8140元，被上訴人乙○○每
      月平均薪資為2萬7840元，上開薪資給付是由底薪、加給
      、加班費、全勤獎金、交通津貼、職務津貼、伙食費、特
      別津貼、遲到扣薪、逾假扣薪等項目，扣除勞健保費之給
      付額，此有被上訴人之員工薪資表原審卷附可憑，為兩造
      所不爭執，實為真實（原審卷第98頁）。故而，上訴人雖
      稱薪資已含例休假日之加倍給付，惟據被上訴人薪資表所
      載，並未見有例假日、休假日之加給項目，且公告休假中
      以明載「不休假不支薪」，上訴人又無法另舉證說明。再
      者，按工資由勞雇雙方議定之，但不得低於基本工資，勞
      動基準法第21條第1項定有明文。上開規定乃係勞動基準
      法對於勞工工資之最低保障，並非意謂勞工薪資只要高於
      基本工資，即不得再依勞動基準法之規定請求延長工時之
      工資或例假日、休假日、特別休假日之加倍工資。又勞雇
      雙方約定採較高薪資，並明確約定薪資已包含延長工時工
      資、例假日、休假日、特別休假日所應給付之加倍工資，
      而前揭約定薪資又未低於基本工資加計延時工資及例、休
      假日之工資總額時，即未違反勞動基準法保護勞工利益之
      旨趣，基於勞資雙方契約自由原則，該約定自非法之不許
      ，是雇主應給付之延長工時工資、例假日、休假日、特別
      休假之加倍工資，仍得與勞工約定以提高各工作日之薪資
      方式給付之，並無違法可言，勞工若已同意雇主給付薪資
      之方式，即應受拘束，事後不得反悔，再請求雇主補發假
      日工資。惟勞資雙方約定薪資包含延時工資及例、休假日
      之工資，仍須勞雇雙方有所約定，亦即雇主已取得勞工之
      同意始可，不得僅以勞工每月薪資所得高於基本工資加計
      延時工資及例、休假日之工資總額，即認為雇主薪資給付
      之方式符合勞動基準法之規定，否則勞動基準法第36、37
      、39條之規定將成為具文，故雇主如未能證明勞資雙方約
      定之薪資已包含延長工時、例假日、休假日、特別休假日
      加倍工資，且經勞工同意者，基於勞動基準法保障勞工之
      立法意旨，勞工仍得請求延長工時、例假日、休假日、特
      別休假日加倍工資。由此可知，上訴人既無法舉證說明被
      上訴人二人薪資確已包含例休假日之加倍給付，是不得以
      被上訴人薪資高於基本工資加計例休假日工資而逕謂被上
      訴人請求無理由，是上訴人抗辯並非可採。
    3.據被上訴人主張：被上訴人丙○○、乙○○平均日薪為93
      8、928元，其等二人每年休假日工作日數為9日，回溯5年
      之休假日工作日數為45日，業為兩造所不爭，依勞動基準
      法第39條規定上訴人應再給付被上訴人丙○○、林勝張休
      假日工作之薪資各為42,210元（938×45＝42,210）、41,
      760元（928×45＝41,760）。
    4.按勞工每日正常工作時間不得超過8小時，每二週工作總
      時數不得超過84小時。勞動基準法30條第1項定有明文，
      依上開規定勞工每月工作工時不得超過168小時。又按雇
      主延長勞工工作時間者，其延長工作時間在2小時以內者
      ，按平日每小時工資額加給1/3；再延長工作時間在2小以
      內者，按平日每小時工資額再加給2/3，勞動基準法第24
      條第1、2款定有明文。又上開規定對於延長工時超過4小
      時部分之工資雖未規定，然解釋論上為保障勞工利益，仍
      應類推適用前開第2款之規定。查本件被上訴人二人同意
      上訴人公司規定之工作時間，每月工作時數為184小時，
      業為兩造所不爭，則被上訴人每月延長工作時間為16小時
      ，依前揭第24條第1、2款規定，上訴人應給付被上訴人丙
      ○○、乙○○每月延長工時之工資3,042元（117×4/3×2
      ＋117×5/3×14＝3,042）、3,016元（116×4/3×2＋116
      ×5/3×14＝3,016），又勞動基準法第30條第1項係於91
      年12月25日修正公布，故被上訴人丙○○、乙○○請求上
      訴人給付92年1月起至95年2月止共計38個月之延長工時之
      工資分別為115,596元、114,608元，自應准許。
    5.綜上，上訴人應給付被上訴人丙○○例休假日之加倍工資
      為15萬7806元，被上訴人乙○○15萬6368元。原審裁定適
      用法規於法有合，上訴人之抗辯並非可採，應予駁回。
    (四)綜上所述，上訴人之主張，為不足採。是則上訴人執此主
      張駁回被上訴人之訴云云，自屬無據。從而，被上訴人主
      張本於兩造勞動契約，請求被上訴人給付資遣費及例休假
      日之加倍給付應予准許，上訴人之上訴為無理由。原審為
      上訴人敗訴之判決，並無不合。上訴意旨指摘原判決不當
      ，求予廢棄改判，為無理由，應予駁回。
四、據上論結，本件上訴為無理由，依民事訴訟法第449條第1項
    、第78條，判決如主文。
中    華    民    國    97    年    1     月    30    日
                  民事第五庭    審判長法  官  林陳松
                                      法  官  古金男
                                      法  官  鄭金龍
以上正本係照原本作成。
不得上訴第三審。
                                      書記官  陳振海
中    華    民    國    97    年    1     月    31    日
                                                      Ｍ


司法院資訊處製作；財團法人民間司法改革基金會備份。
